# 期权会计处理

提问人：liuwa99 时间：2019-08-26 17:28:00
背景：某公司与金融机构签订场外期权交易，公司将持有一定数量的二级市场股票，过户给金融机构并取得该金融机构 3 亿本金，同时公司在给予保证金 1 亿给金融机构。双方约定，一年后如果股票价格超过 10 元每股，则超过后的收益归属于金额机构；如果股价低于 5 元每股的时候，公司需要增加保证金，已确保借款本金的安全性。如果二级市场股价在 5 至 10元之间，公司有权选择股票或现金。
问题：
1 、公司将股票过户后上述会计处理；（取得借款、支付保证金、过户二级市场股票）
2 、后续股票价格波动如何处理；（如果股票价格上涨，按照公允价值计算股票还是按照公允价值计量期权？如果股票价格高于 10 元后公司又如何处理）
3 、到期后公司如何会计处理。（股价超过 10 元如何处理、股价低于 5 元如何处理、股价 5-10 之间如何处理）
万分感激！！！！！！

回答人：chenyiwei
根据主帖所提供的信息，我们理解，本案例中通过一系列金融工具的组合运用，同时实现了股票质押融资和股票价格保护（上下限）两个目的。具体而言，本案例包括三项金融工具：（ 1 ）股票质押借款（属于以摊余成本计量的金融负债）；（ 2 ）卖出期权（属于以公允价值计量且其变动计入损益的金融资产）；（ 3 ）买入期权（属于以公允价值计量且其变动计入损益的金融负债）。上述两项期权也是衍生金融工具，应按公允价值计量，公允价值变动计入损益。
本案例中，被审计单位虽然将股票转移给证券公司，但按照《企业会计准则第 23 号——金融资产转移（ 2017 年修订）》及其应用指南的规定，“企业出售金融资产，同时与转入方签订看跌期权合同或看涨期权合同，且根据合同条款判断，该看跌期权或看涨期权为一项重大价内期权（即期权合约的条款设计，使得金融资产的转入方或转出方很可能会行权）” 的情形，是表明“企业保留了金融资产所有权上几乎所有风险和报酬” 的常见情形之一，此时企业应继续确认被转移的金融资产。根据该准则第二十二条规定，企业因持有看涨期权和签出看跌期权（即上下限期权）而继续涉入被转移金融资产的，应当继续按照公允价值计量被转移金融资产，同时按照下列规定计量相关负债： 1 ．该看涨期权是价内或平价期权的，应当按照看涨期权的行权价格和看跌期权的公允价值之和，扣除看涨期权的时间价值后的金额，计量相关负债。 2 ．该看涨期权是价外期权的，应当按照被转移金融资产的公允价值和看跌期权的公允价值之和，扣除看涨期权的时间价值后的金额，计量相关负债。
相关会计处理示例见《〈企业会计准则第 23 号——金融资产转移（ 2017 年修订）〉应用指南》中的【例 14 】。
据此：
1 、对于质押借款，正常进行会计处理即可；对股票投资继续按公允价值进行后续计量，确认其公允价值变动并计入损益；
2 、对于卖出期权和买入期权，分别确认为一项以公允价值计量且其变动计入损益的金融资产和一项以公允价值计量且其变动计入损益的金融负债，其期末估值可采用期权定价模型或其他适合的方式。